臺灣板橋地方法院刑事判決　　　　　　 96年度簡上字第212號
上　訴　人　臺灣板橋地方法院檢察署檢察官
被　　　告　甲○○
　　　　　　　　　　（現另案於臺灣臺北看守所附設勒戒處所
上列上訴人因被告甲○○違反毒品危害防制條例案件，不服本院
95年度簡字第7836號，中華民國95年12月28日第一審判決（聲請
簡易判決處刑案號：95年度毒偵字第8169號）提起上訴，暨移送
併案審理（96年度毒偵字第709 號），本院管轄第二審合議庭裁
定依簡式審判程序審理，判決如下：
    主  文
原判決撤銷。
甲○○施用第二級毒品，累犯，處有期徒刑伍月，如易科罰金，
以新臺幣壹仟元折算壹日。扣案之內有無法析離之微量第二級毒
品甲基安非他命殘渣之塑膠袋壹個沒收銷燬。
    事  實
一、甲○○前於(一)民國89年間因犯竊盜罪，經臺灣臺中地方法院
    以90年度易字第892 號判處有期徒刑五月，再經臺灣高等法
    院臺中分院以90年度上易字第2413號判決上訴駁回確定；(二)
    於90年間因施用第二級毒品案件，經臺灣臺中地方法院以90
    年度中簡字第318 號判處有期徒刑六月確定，上開(一)、(二)兩
    案罪刑，經臺灣高等法院臺中分院以91年度聲字第113 號裁
    定應執行有期徒刑九月確定。另於(三)90年間犯偽造文書等罪
    ，經臺灣高等法院臺中分院以92年度上訴字第181 號判處有
    期徒刑一年二月確定；(四)於91年間因犯竊盜罪，經臺灣臺中
    地方法院以91年度易字第2372號判處有期徒刑六月確定，上
    開(三)、(四)兩案罪刑，經臺灣高等法院臺中分院以92年度聲字
    第414 號裁定應執行有期徒刑一年七月確定。繼之前揭應執
    行有期徒刑九月、一年七月兩部分經接續執行，於93年1 月
    20日縮短刑期假釋出監，迄93年8 月10日縮刑期滿未經撤銷
    假釋，其前開未執行之刑，以已執行論。又甲○○曾於87年
    間因施用毒品案件，經裁定送觀察、勒戒後，認無繼續施用
    毒品之傾向，經本院以87年度訴字第146 號判決免刑確定；
    再於89年間因施用毒品案件，經裁定送觀察、勒戒後，認無
    繼續施用毒品之傾向，經臺灣板橋地方法院檢察署檢察官以
    89年度毒偵字第4657號為不起訴處分確定；另於90年間又因
    施用毒品案件，經臺灣臺中地方法院檢察署檢察官聲請簡易
    判決處刑並聲請送戒治處所施以強制戒治，其中聲請簡易判
    決處刑部分即上述(二)所載經臺灣臺中地方法院以90年度中簡
    字第318 號判處有期徒刑六月確定，而強制戒治部分，則於
    90年8 月2 日停止戒治付保護管束，迄於91年1 月13日因保
    護管束期滿未經撤銷，視為強制戒治期滿。詎仍不知悔改，
    於前揭強制戒治執行完畢後五年內，又基於施用第二級毒品
    甲基安非他命（聲請簡易判決處刑書載為安非他命）之犯意
    ，自95年10月25日晚上11時許起至95年11月21日止，在其位
    於臺北縣中和市○○路139 巷65號2 樓住家等處，以將甲基
    安非他命置入吸食器內點火加熱產生煙霧之方式，陸續施用
    第二級毒品甲基安非他命多次。嗣經臺北市政府警察局大安
    分局員警先後於(一)95年10月26日上午7 時30分許及(二)95年11
    月22日上午7 時30分許兩次前往其上址住處查訪，並於95年
    11月22日該次查訪時，在甲○○前址住處大門角落查獲其所
    有供己施用後殘留之內有無法析離之微量第二級毒品甲基安
    非他命殘渣之塑膠袋一個，又在取得甲○○之同意後，經警
    採集其尿液檢體送請鑑驗結果，均呈甲基安非他命陽性反應
    ，而悉上情。
二、案經臺北市政府警察局大安分局報請臺灣板橋地方法院檢察
    署檢察官偵查聲請以簡易判決處刑暨移送併案審理，經本院
    裁定以簡式審判程序審理。
    理  由
一、訊據被告甲○○於本院審理時對其於上揭時、地多次施用第
    二級毒品甲基安非他命之犯行，業已坦承不諱。又被告經警
    詢問後所採集之尿液經送檢驗結果，呈施用第二級毒品甲基
    安非他命之陽性反應，有臺灣尖端先進生技醫藥股份有限公
    司於95年11月1 日、95年11月29日出具之濫用藥物檢驗報告
    各一件附卷可稽，復有被告所有之內有無法析離之微量第二
    級毒品甲基安非他命殘渣之塑膠袋一個扣案可證。再者，被
    告前於87年間因施用毒品案件，經裁定送觀察、勒戒後，認
    無繼續施用毒品之傾向，經本院以87年度訴字第146 號判決
    免刑確定；再於89年間因施用毒品案件，經裁定送觀察、勒
    戒後，認無繼續施用毒品之傾向，經臺灣板橋地方法院檢察
    署檢察官以89年度毒偵字第4657號為不起訴處分確定；又於
    90年間因施用毒品案件，經臺灣臺中地方法院裁定送戒治處
    所施以強制戒治，於90年8 月2 日停止戒治付保護管束，迄
    於91年1 月13日因保護管束期滿未經撤銷，視為強制戒治期
    滿，有臺灣高等法院被告前案紀錄表附卷可按，是被告乃經
    強制戒治執行完畢釋放後，五年內再犯施用毒品之犯行，至
    為灼然。綜上，足認被告自白與事實相符，罪證明確，犯行
    洵堪認定。
二、查甲基安非他命係毒品危害防制條例第2 條第2 項第2 款所
    列之第二級毒品。核被告所為，係犯毒品危害防制條例第10
    條第2 項之施用第二級毒品罪。被告於施用毒品甲基安非他
    命而持有該毒品之低度行為，為施用之高度行為所吸收，不
    另論罪。按刑法修正條文於94年2 月2 日經總統公布，並自
    95年7 月1 日起施行，其中原刑法第56條之連續犯規定業經
    刪除，即修正後之刑法已無連續犯得論以裁判上一罪之情形
    ，參照該修正條文之立法理由，即修正條文說明謂「至連續
    犯廢除後，對於部分習慣犯，例如竊盜、吸毒等犯罪，是否
    會因適用數罪併罰而使刑罰過重產生不合理之現象一節，在
    實務上應可參考德、日等國之經驗，委由學界及實務以補充
    解釋之方式，發展接續犯之概念，對於合乎『接續犯』或『
    包括的一罪』之情形，認為構成單一之犯罪，以限縮數罪併
    罰之範圍，用以解決上述問題。」等語，則依前揭修法意旨
    ，於修正刑法施行後，自應就多次施用毒品之犯罪重新檢討
    是否合乎『接續犯』或『包括的一罪』之情形，其中屬包括
    一罪概念中之「集合犯」，係立法者在犯罪構成要件所描述
    及預設之該當行為，本身即具有不斷反覆實施之特性，而是
    否為集合犯之判斷標準，其一類型係從法條文義即可得知，
    如「收集」國防機密罪、「收集」偽造通用貨幣罪，由法條
    所規定「收集」之文義，即知「收集」之行為具有不斷實施
    之特性；另一集合犯之類型，則係由構成要件規範目的與日
    常生活經驗之典型違犯型態加以判斷，例如基於吸毒成癮之
    道理，再衡諸法院實務經驗，反覆成習之多次施用毒品舉止
    ，實係施用毒品罪違犯之常態與典型，則行為人反覆多次之
    施用毒品行為，即係犯單一施用毒品罪之集合犯行為，應論
    以一罪（同此見解者，參張淳淙，「從刑法修正論行為之罪
    數」，刊載於司法周刊1286期司法文選別冊；林鈺雄，「跨
    連新舊法之施用毒品行為─兼論行為單數與集合犯、接續犯
    概念之比較」，刊載於臺灣本土法學雜誌，第84期，頁141
    以下）。本件被告自95年10月25日晚上11時許起至95年11月
    21日止，均趁己加班之時，斷斷續續施用第二級毒品甲基安
    非他命多次之犯行，既經被告於本院審理時供認明確（見本
    院96年5 月10日審判筆錄第4 頁），衡諸吸毒者常對毒品產
    生耐藥性、依賴性，反覆多次施用毒品舉止，實係施用毒品
    罪違犯之常態與典型，再參以被告於相近之時間內先後兩次
    經警採集尿液送驗結果，亦均呈施用毒品甲基安非他命陽性
    反應，是被告反覆多次之施用毒品行為，顯係犯單一施用毒
    品罪之集合犯，應論以一罪，事屬同一案件，原聲請簡易判
    決處刑意旨雖未敘及被告於95年10月26日為警採尿後至同年
    11月21日止之施用第二級毒品甲基安非他命犯行，然此部分
    經臺灣板橋地方法院檢察署檢察官提起上訴請求併案審理，
    核與已聲請簡易判決處刑之犯罪事實既具實質上一罪關係，
    應為聲請簡易判決處刑效力所及，本院自得併予審究。查被
    告前於(一)89年間因犯竊盜罪，經臺灣臺中地方法院以90年度
    易字第892 號判處有期徒刑五月，再經臺灣高等法院臺中分
    院以90年度上易字第2413號判決上訴駁回確定；(二)於90年間
    因施用第二級毒品案件，經臺灣臺中地方法院以90年度中簡
    字第318 號判處有期徒刑六月確定，上開(一)、(二)兩案罪刑，
    經臺灣高等法院臺中分院以91年度聲字第113 號裁定應執行
    有期徒刑九月確定。另於(三)90年間犯偽造文書等罪，經臺灣
    高等法院臺中分院以92年度上訴字第181 號判處有期徒刑一
    年二月確定；(四)於91年間因犯竊盜罪，經臺灣臺中地方法院
    以91年度易字第2372號判處有期徒刑六月確定，上開(三)、(四)
    兩案罪刑，經臺灣高等法院臺中分院以92年度聲字第414 號
    裁定應執行有期徒刑一年七月確定。繼之前揭應執行有期徒
    刑九月、一年七月兩部分經接續執行，於93年1 月20日縮短
    刑期假釋出監，迄93年8 月10日縮刑期滿未經撤銷假釋，其
    前開未執行之刑，以已執行論，有臺灣高等法院被告前案紀
    錄表在卷可按，其於有期徒刑執行完畢後五年內故意再犯本
    案之罪，係屬累犯，應依刑法第47條第1 項規定加重其刑。
三、本件原審詳察，以被告罪證明確，予以論罪科刑，固屬卓見
    ，惟就被告於95年10月26日為警採尿後至同年11月21日止之
    施用第二級毒品甲基安非他命犯行部分，未及審酌，尚有未
    洽，檢察官之上訴理由就此有所指摘，核有理由，應由本院
    予以撤銷改判。爰審酌被告年值青壯，不思尋求正當之身心
    發展，前曾有毒品前科，仍不知警惕，竟又施用足以導致精
    神障礙、性格異常，甚至造成生命危險之毒品，戕害一己之
    身心健康，對社會治安可能之危害程度非微，惟其於犯罪後
    尚能坦承犯行等一切情狀，量處如主文所示之刑，並諭知易
    科罰金之折算標準，以示懲儆。又扣案之內有無法析離之微
    量第二級毒品甲基安非他命殘渣之塑膠袋一個，應概認屬查
    獲之毒品，且係供被告本件犯罪所用，不問屬於犯人與否，
    爰依毒品危害防制條例第18條第1 項前段規定，併予宣告沒
    收銷燬。
四、末按「除被告所犯為死刑、無期徒刑、最輕本刑為三年以上
    有期徒刑之罪或高等法院管轄第一審案件者外，於前條第一
    項程序進行中，被告先就被訴事實為有罪之陳述時，審判長
    得告知被告簡式審判程序之旨，並聽取當事人、代理人、辯
    護人及輔佐人之意見後，裁定進行簡式審判程序。」刑事訴
    訟法第273 條之1 第1 項定有明文。查本件被告所犯上開施
    用毒品罪，非最輕本刑為三年以上有期徒刑之罪，且被告於
    本院96年3 月27日準備程序與96年5 月10日審判程序進行中
    ，復就被訴之事實為有罪之陳述，經告知被告簡式審判程序
    之旨，被告及檢察官對於本件改依簡式審判程序審理分別表
    示同意、無意見，本院即依刑事訴訟法第455 條之1 之第3
    項準用同法第364 條及前揭同法第273 條之1 第1 項之規定
    ，裁定本件進行簡式審判程序，附此敘明。
據上論斷，應依刑事訴訟法第455 條之1 第1 項、第3 項、第36
9 條第1 項前段、第364 條、第273 條之1 第1 項、第299 條第
1 項前段，毒品危害防制條例第10條第2項 、第18條第1 項前段
，刑法第11條前段、第47條第1 項、第41條第1 項前段，判決如
主文。
本案經檢察官蔡元仕到庭執行職務
中　　華　　民　　國　　96　　年　　5 　　月　　24　　日
                    刑事第一庭    審判長法  官  陳恆寬
                                        法  官  陳福來
                                        法  官  張江澤
以上正本證明與原本無異。
本件不得上訴。
                                        書記官  林怡秀
中　　華　　民　　國　　96　　年　　5 　　月　　24　　日
附錄本案論罪科刑法條全文：
毒品危害防制條例第10條
施用第一級毒品者，處六月以上五年以下有期徒刑。
施用第二級毒品者，處三年以下有期徒刑。
